臺灣板橋地方法院民事判決　　　　　　100年度家訴字第102號
原　　　告　陳吳翠雪
被　　　告　陳文雄
上列當事人間請求分割遺產事件，本院於中華民國100年10月26
日言詞辯論終結，判決如下：
    主    文
兩造之被繼承人陳俊良所遺附表編號第一、二、三項所示之土地
、房屋及自用小客車，准予變賣，所得價金由兩造各按二分之一
應繼分比例取得。
兩造之被繼承人陳俊良所遺附表編號第四項所示之存款貳拾陸萬
貳仟柒佰陸拾肆元，准由原告取得捌萬元、被告取得壹拾參萬貳
仟參佰元，餘款伍萬零肆佰陸拾肆元及利息，准由兩造各按二分
之一應繼分比例取得。
兩造之被繼承人陳俊良所遺附表編號第五、六項所示之存款及利
息，准由兩造各按二分之一應繼分比例取得。
訴訟費用由被告負擔二分之一，餘由原告負擔。
    事實及理由
一、原告主張：原告之配偶，即被告之養父陳俊良於民國99年1
    月22日死亡，遺留有如附表所示之房、地、自用小客車、金
    融機構存款及利息，兩造均為其繼承人，應平均繼承遺產，
    每人應繼分各為2分之1，原告催請被告分割遺產，均為被告
    所拒。又原告為被繼承人陳俊良支付醫療費用新台幣（下同
    ）8萬元，為此依民法第1164條之規定請求分割遺產，並聲
    明：（一）被繼承人陳俊良所遺臺東縣卑南鄉○○段7586-4
    7地號土地、權利範圍全部；臺東縣卑南鄉○○村○○ 鄰○○
    路504巷3弄17號之房屋、權利範圍全部以及自用小客車一部
    （車牌號碼：7999-DG）准予變賣，所得價金由兩造各按應
    繼分2分之1之比例取得。（二）被繼承人陳俊良所遺臺東中
    山路郵局（帳號：00000000000000）之存款26萬2764 元，
    准由原告取得8萬元，被告取得13萬2300元，餘款5萬0464元
    及利息准由兩造各按應繼分2分之1比例取得。（三）被繼承
    人陳俊良所遺臺灣銀行公館分行優存帳戶（帳號：00000000
    0000）之存款78萬1600元及利息；臺灣銀行公館分行綜存帳
    戶（帳號：000000000000）之存款2萬6340元及利息，准由
    兩造各按應繼分2分之1取得。
二、被告方面:
(一)被告同意就上開土地、房屋、自用小客車，變賣後，以所得
    價金按繼承人分割處理。現金部分，行庫存款在扣除由原告
    先行支付之醫療費用8萬元及被告先行支付之喪葬費用13萬
    2300元後，餘款按照應繼分分割。
(二)陳俊良所遺之自用小客車（車牌號碼：7999-DG），自陳俊
    良死後迄今，皆由原告使用，原告使用期間長達1年8月有餘
    ，影響被告應有之使用權益，故在同意變價分割前，原告應
    負擔使用期間之車輛耗損及影響被告使用不便之賠償金，並
    自行負擔使用期間之稅額及罰單。又影響被告使用不便之賠
    償金，依照汽車長期租賃年租金計算之，目前市面上排氣量
    1.4公升至1.5公升之小客車長期租賃年租金為1萬4000元至2
    萬9700元不等，為考量陳俊良所遺留之車輛為1.3公升排氣
    量，且車齡約莫10年，故被告認為應以1萬2000元為計算基
    準，扣除車輛原有之折舊率8成計算，補償金應為1萬6000元
    (計算式：12000×8/10×20/12＝16000)等語，資為抗辯。
    並聲明：駁回原告之訴。
三、兩造所不爭執之事項：
(一)兩造被繼承人陳俊良99年1月22日死亡。
(二)留有遺產如遺產稅免稅證明書所載，其中臺東中山路郵局存
    款因有匯入一筆慰問金，金額更正為26萬2764元整。
(三)原告為被繼承人支付醫療費8萬元；被告為被繼承人支付喪
    葬費用13萬2300元，兩造同意自臺東中山路郵局存款扣除。
四、原告主張兩造之被繼承人陳俊良於99年1月22日死亡，留有
    附表所示之土地、房屋、自用小客車、金融機構之存款及利
    息，兩造均為第一順位繼承人之事實，業據原告提出被繼承
    人陳俊良之死亡證明書、除戶戶籍謄本、兩造之戶籍謄本、
    財政部臺灣省北區國稅局遺產稅免稅證明書影本、土地登記
    謄本及建物登記謄本、中華民國交通部行車汽車執照各1件
    為證，並有陳俊良所有臺東中山路郵局存簿儲金第0000000
    0000000號帳戶之交易明細、陳俊良所有臺灣銀行公館分行
    綜存帳戶第000000000000號帳戶存摺歷史明細查詢表、臺灣
    銀行存款餘額證明書等各1件附卷可稽。又原告為被繼承人
    支付醫療費8萬元，被告為被繼承人支付喪葬費用13萬2300
    元，亦據兩造各自提出相關單據為證，且為兩造所不爭執。
    是本院綜上事證，自堪信原告主張之事實為真正。
五、至於被告辯稱原告占有自用小客車，致使被告不便使用該車
    ，故原告應補償被告1萬6000元云云。惟為原告所否認，並
    辯稱：其未使用車子，其只是發動車子熱車而已，其年紀已
    大，如何開車。按當事人主張有利於己之事實，就其事實有
    舉證之責任，民事訴訟法第277條定有明文。茲原告既否認
    有使用車子，被告自應就原告使用該車致使影響被告之使用
    權益等情事負舉證責任，然被告並未提出任何證據以實其說
    ；況於分割遺產前，該車為兩造公同共有，原告為共有人之
    一，其占有該車並非無權占有，且該車原係陳俊良所有，供
    渠等夫妻日常使用，原告使用該車本係基於夫妻同財共居之
    精神並得陳俊良之授權同意，自陳俊良過世後，原告占有該
    車亦僅係持續其過往之生活型態，難謂有何不當。在繼承人
    就遺產達成分割協議或經法院裁判分割後，而繼承人拒絕交
    付他方應分得之遺產時，此時占用該遺產者始有不當得利之
    情形。是被告此部分之主張，顯非可採。
六、按繼承人有數人時，在分割遺產前，各繼承人對於遺產全部
    為公同共有；繼承人得隨時請求分割遺產，但法律另有規定
    或契約另有訂定者，不在此限，民法第1151條、第1164條分
    別定有明文。又繼承人欲終止其間之公同共有關係，惟有以
    分割遺產之方式為之，而將遺產之公同共有關係終止改為分
    別共有關係，性質上屬分割遺產方法之一，亦有最高法院82
    年台上字第748號判決可供參照。兩造為被繼承人陳俊良之
    繼承人，系爭遺產既無不得分割之情形，而彼等就上開遺產
    不能協議分割，只得訴請法院裁判分割，依上開法條規定，
    原告訴請將遺產分割，於法當屬有據。再者，將遺產之公同
    共有關係終止改為分別共有關係，亦屬分割遺產方法之一，
    已如前述，是原告請求就被繼承人陳俊良所遺附表編號第四
    項所示之存款26萬2764元，由原告取得8萬元、被告取得13
    萬230 0元，餘款5萬0464元及利息，由兩造各按應繼分2分
    之1比例取得；被繼承人陳俊良所遺附表編號第五項所示之
    存款78萬1600元及利息、第六項之存款2萬6340元及利息，
    由兩造各按應繼分2分之1取得，顯屬有據，應予准許。此外
    ，兩造就附表編號第一、二、三項所示之土地、房屋以及自
    用小客車，顯難維持共有關係，故原告請求准予變賣，所得
    價金由兩造各按應繼分2分之1之比例取得，被告亦表同意，
    故此部分遺產應准予變賣，所得價金由兩造各按應繼分2分
    之1之比例取得。
七、末查，本件遺產既因兩造無法達成分割協議，原告始提起訴
    訟，而分割遺產之訴兩造在訴訟上之地位得互易，被告於訴
    訟進行中所提出之分割方案及抗辯，為其伸張及防衛權利所
    必要，且兩造亦因本件遺產分割而均蒙其利，依民事訴訟法
    第81條第2 款規定，本院認為本案訴訟費用由兩造依其等應
    繼分比例負擔，較為公允。
八、訴訟費用負擔之依據：民事訴訟第78條、第81條第2 款。
中    華    民    國    100   年    11    月    16    日
                    家事庭  法  官  毛崑山
以上正本證明與原本無異。
如對本判決不服，應於判決送達後20日內向本院提出上訴狀。
中    華    民    國    100   年    11    月    16    日
                            書記官  許力方
附表：
一、臺東縣卑南鄉○○段7586-47地號土地、權利範圍全部。
二、臺東縣卑南鄉○○村○○鄰○○路504巷3弄17號之房屋、權利
    範圍全部。
三、自用小客車1部（車牌號碼：7999-DG）。
四、臺東中山路郵局第00000000000000號帳戶存款26萬2764元及
    利息。
五、臺灣銀行公館分行優存帳戶第000000000000號帳戶存款78萬
    1600元及利息。
六、臺灣銀行公館分行綜存帳戶第000000000000號帳戶存款2萬
    6340元及利息。